臺灣臺中地方法院民事判決　九十三年度婚字第七二○號
　　原　　　告　乙○○
　　訴訟代理人　柯伊伶　律師
　　被　　　告　甲○○
右當事人間請求離婚事件，本院於民國九十三年五月二十五日言詞辯論終結，判決如
左：
    主      文
准原告與被告離婚。
訴訟費用由被告負擔。
    事    實
甲、原告方面：
  一、聲明：如主文所示。
  二、陳述：
（一）兩造於民國七十六年二月十二日結婚，育有一子廖崇荃。婚後夫妻感情初尚融
      洽，被告雖偶爾打打小牌，仍努力工作維持家計。八十五年間起，被告嗜賭成
      性，收入全數充作賭資，未分擔家庭生活費用分文，所有房租、水電、稅金、
      教育費等，均由原告獨力負擔，有時甚至須向原告娘家借貸供被告償還賭債。
      原告為負擔家計，從事保險業務員之工作，工作時間較不固定，被告非但未體
      諒原告之辛勞，甚且污衊原告行為不檢，動輒口出穢言，以「屌妳媽」、「臭
      雞掰」、「妓女」等不堪入耳之言語辱罵原告；原告若拒絕行房，則污衊、辱
      罵原告「討客兄」、「外面吃飽了」等語，嚴重貶損原告人格尊嚴，更毀損原
      告衣物、手機達四次之多，甚且毆打原告。原告為求家庭和諧，隱忍未發，惟
      被告毫無悔意，仍藉故辱罵、傷害原告。被告所為，顯係對原告施以不堪同居
      之虐待，而其侵害原告人格尊嚴與人身安全，已逾越夫妻通常所能忍受之程度
      ，婚姻已生破綻而無回復之希望，兩間顯有不能維持婚姻之重大事由。爰依民
      法第一千零五十二條第一項第三款及同條第二項規定，訴請擇一規定准予離婚
      。
（二）對被告抗辯之陳述：被告陳述不實，被告有空即陪同原告去收保費，被告若沒
      空，原告則自行前往。原告喝酒係因與朋友一起交際應酬，兩造爭執中並無口
      角，係被告自己情緒控制不好，原告並未譏諷被告，被告若真在乎原告，則不
      應至原告友人處所鬧事。原告因應酬有時晚上十點半、十一點回家，惟原告均
      會將小孩打理好才外出；原告並未與司機應酬，僅與姊姊、姊夫一起去唱歌，
      原告均有告知被告行蹤，否則被告豈知原告在ＫＴＶ、砂石場等處。原告未拒
      絕與被告發生性行為，惟被告均以強暴方式。九十三年一月九日友人新居落成
      時，被告將原告罵的很難聽，原告始離家。
三、證據：提出戶籍謄三份、錄音帶譯文乙份 (均為正本)及驗傷診斷書乙份、照片
    六幀 (均為影本)為證，並請求訊問證人即兩造之子廖崇荃。
乙、被告方面：
  一、聲明：原告之訴駁回、
  二、陳述：
（一）婚後被告一直負擔家庭費用，每月交付原告新台幣（下同）二至三萬元不等，
      小孩教育費用亦由被告支付。
（二）原告起訴狀內所述均非事實。被告白天上班，星期四至星期六晚上載原告收保
      費。被告姊姊未開賭場，被告亦未嗜賭成性，原告所言賭博之事，當係見被告
      在砂石場休息時間與數名司機消遺娛樂之事，消遣時每次約一千元左右，每月
      數次。
（三）原告從事保險工作後，晚上收保費較晚返家，有時與東勢民眾服務站之主任在
      ＫＴＶ喝酒，深夜回來後，被告勸原告勿與主任等人飲酒，早點回家，原告稱
      要有自由，不要管，兩造因而發生爭執、口角，被告被激怒才會罵如原告起訴
      狀所載之穢言。又被告未破壞原告之手機，亦未毆打原告。
（四）原告九十二年起擔任石岡青年工作委員會會長，經常與三位民眾服務站主任、
      一位總幹事喝酒，加上與原告二姊砂石場之司機一起喝酒，渠等均非原告之客
      戶，被告去砂石場找原告，只見原告之車，未見原告人影，因被告深愛原告，
      一時生氣才會說原告討客兄，但被告無證據證明原告出軌。
（五）被告有相片可證明兩造感情甚篤，被告未以強暴方式與原告發生性行為，兩造
      亦很少發生性行為。原告自九十三年過年後即離家未返。
    理　　由
一、原告起訴主張兩造婚婚關係存續中，婚後育有一子廖崇荃。被告自八十五年起，
    嗜賭成性，收入悉數充作賭資，未分擔家庭費用分文，所有生活教育費用均由原
    告獨力負擔。原告為負擔家計，從事保險業務員之工作，工作時間較不固定，被
    告不僅未體諒原告之辛勞，竟污衊原告在外行為不檢，動輒以「屌妳媽」、「臭
    雞掰」、「妓女」等不堪入耳之穢言辱罵原告，又數次剪損原告衣物；原告若拒
    絕行房，即污衊、辱罵原告「討客兄」、「外面吃飽了」等語，嚴重貶損原告人
    格尊嚴，已達不堪同居虐待之程度。而其侵害原告人格尊嚴與人身安全，已逾夫
    妻通常所能忍受之程度，兩造間顯有不能維持婚姻之重大事由。爰依民法第一千
    零五十二條第一項第三款及同條第二項規定訴請擇一請求准予離婚。被告則以，
    婚後按月給付原告二至三萬元不等之家庭費用，伊並未嗜賭成性，僅係休閒時之
    消遺。原告從事保險工作，九十二年起又擔任石岡青年工作委員會會長，經常與
    一些男士飲酒作樂，深夜始返家，被告勸諭原告勿喝酒，早點回家，原告不聽勸
    ，兩造發生口角，被告受原告激怒才口出穢言辱罵原告；又因被告至原告二姊之
    砂石場找原告，未見其人，僅見其車，被告始懷疑原告在外行為不檢等語，資為
    抗辯。
二、本件原告主張兩造婚婚關係仍存續中，婚後育有一子廖崇荃之事實，業據提出戶
    籍謄本正本三份在卷可憑，被告復未爭執，此部分堪信為真實。又原告主張因從
    事保險業務員之工作，有時較晚歸，被告未體恤其辛勞，反經常污衊原告在外行
    為不檢，動輒口出穢言，以「屌妳媽」、「臭雞掰」、「妓女」、「討客兄」、
    「外面吃飽了」等不堪入耳之言語辱罵原告，又剪損原告衣物等情。被告到庭不
    為爭執，惟辯稱：因原告喝酒晚歸，經其勸諭不聽，兩造發生爭執，伊被激怒始
    有上述言行云云，顯然其確有以前揭穢言辱罵原告，復據原告提出錄音帶譯文一
    份及照片四張（均為影本）為佐。原告此部分主張之事實，亦堪認為真實。至被
    告辯稱係因深愛原告，勸原告勿喝酒應酬或找不著原告一時生氣才會辱罵或說原
    告「討客兄」等語，惟其不透過理性溝通，率即辱罵指摘，非其得以辱罵原告之
    正當化理由。
三、按夫妻之一方受他方不堪同居之虐待者，他方得向法院請求離婚，民法第一千零
    五十二條第一項第三款定有明文。所謂不堪同居之虐待，係指予以身體上或精神
    上不可忍受之痛苦，致不堪繼續同居者而言，故夫妻之一方受他方之重大侮辱，
    如夫誣指其妻與人同居通姦使之感受精神上痛苦，致不堪繼續同居者，不得謂非
    不堪同居之虐待（最高法院七十六年台上字第六０五號判例參照）。蓋婚姻係以
    夫妻之共同生活為目的，夫妻應以誠摯相愛為基礎，相互尊重、忍讓與諒解，且
    應互相協力保持其共同生活之圓滿、安全及幸福，因而夫妻應互相尊重以增進情
    感之和諧，防止家庭暴力之發生，此為維繫婚姻所必要、故夫妻一方之行為，凡
    有礙於他方配偶之人格尊嚴與人身安全（含肉體與精神上之痛苦），致夫妻無法
    繼續共同生活者，均應認符合民法第一千零五十二條第一項第三款規定「受他方
    不堪同居之虐待」。本件原告主張，其因工作性質之故，有時應酬較晚返家，被
    告非但不體諒，更誣指原告行為不檢，以不堪入耳之穢言辱罵原告，並毀壞原告
    之衣物，使原告精神上有不可忍受之痛苦等情，為被告所不否認。被告雖辯稱係
    因原告與男士飲酒作樂，深夜始返家，又被告曾去找尋原告，只見其車，未見其
    人，乃懷疑原告行為不檢，而與原告發生爭執、口角，始會憤而口出穢言，指稱
    原告「討客兄」等語，惟參酌原告係業務員，又兼石岡青年工作委員會會長職務
    ，則其因工作性質之需，在外與人交際應酬，事屬尋常，被告復未能提出任何證
    據證明其對原告之誣蔑係屬合理之懷疑，再觀諸原告提出之兩造對話之錄音譯文
    摘要，被告於言談間夾雜諸多如「屌」、「肖」、「雞巴」（台語發音）等不堪
    入耳之字眼，應認原告主張其屢遭被告以不堪入耳之言語辱罵，精神上受有痛苦
    ，已達不堪同居虐待之程度之事實，堪以認定。綜上所述，被告並無任何實證得
    以證明或合理懷疑原告有何對被告不貞之處，僅因原告基於工作性質，有時在外
    與男士應酬小酌而晚歸，即辱罵原告討客兄等語，且動輒口出穢言，長期如此，
    對於身為妻子之原告，精神上之痛苦，如何能期待與原告繼續婚姻生活，顯係對
    原告施以不堪同居之虐待。揆諸前開說明，原告據以請求離婚，為有理由，應予
    准許。本件既准原告離婚，原告仍依民法第一千零五十二條第二項請求，為請求
    權競合，毋庸贅述，應予敘明。
四、本件事證已臻明確，兩造有關家庭生活費用之負擔、傷害原告、被告賭博及強制
    行房、分居等事實之攻擊防禦方法及證證，於本件訴訟之終結不生影響，茲不一
    一論列，附為敘明。
五、據上論結，原告之訴為有理由，依民事訴訟法第七十八條，判決如主文。
中　　　華　　　民　　　國　　九十三　　年　　　六　　　月　　　三　　　日
                                    臺灣臺中地方法院家事法庭
~B法      官  陳學德
右為正本係照原本作成
如對本判決上訴須於判決送達後廿日內向本院提出上訴狀
中　　　華　　　民　　　國　　九十三　　年　　　六　　　月　　　三　　　日
~B法院書記官　曾仁勇
